臺灣士林地方法院小額民事判決
110年度湖小字第1112號
原      告  楊子慧  

訴訟代理人  李雅惠  
被      告  杜廷瑋  
上列當事人間請求返還保證金事件，經本院於民國111年5月27日
言詞辯論終結，判決如下：
    主    文
被告應給付原告新臺幣2萬5,418元，及自民國111年3月5日起至
清償日止，按週年利率百分之5計算之利息。
原告其餘之訴駁回。
訴訟費用新臺幣1,000元由被告負擔。
本判決原告勝訴部分得假執行。但被告如以新臺幣2萬5,418元為
原告預供擔保後，得免為假執行。
    理由要領
一、本件依民事訴訟法第436條之18第1項規定，除主文外，加記
    第二項有關兩造爭執要點之判斷。　　　　
二、本院之判斷：
　㈠被告尚未償還之保證金數額應為新臺幣（下同）2萬8,353元
　　：
　　原告前向被告承租門牌號碼臺北市○○區○○街000巷00號2樓房
    屋（下稱系爭房屋），約定租期1年，至民國110年4月14日
    止，原告並支付保證金5萬8,000元之事實，有兩造各自提出
    之租賃契約書（下稱系爭租約）影本可憑，堪以認定。原告
    雖主張租約終止後，被告尚有半數之保證金計2萬9,000元未
    償還云云，但核對兩造於110年4月14日返還點交系爭房屋時
    所簽署遷出交屋確認書之內容（見本院卷第31頁、第121頁
    ），已註記「承租人收到出租人退款保證金NT$29,647現金
    」之文字，並由原告代理人簽名確認。據此，被告尚未償還
    之保證金數額應為2萬8,353元（計算式：58,000－29,6
　　47＝28,353），而非2萬9,000元，先予敘明。
　㈡被告抗辯前揭未返還之保證金應扣抵、賠償下列費用有無理
    由之判斷：
　⒈扣抵水、電、瓦斯費用共計935元部分：
　　兩造簽訂之系爭租約第5條（見本院卷第15頁）已約明原告
    承租房屋期間應負擔該屋之水、電、瓦斯費用，而兩造於點
    交房屋時，就原告應負擔之水、電、瓦斯費用（即計至110
    年4月14日止）共計935元，亦同意由被告應返還之保證金中
    扣抵，此核閱上述遷出交屋確認書（見本院卷第31頁）可明
　　。是以，此筆經扣抵上開費用部分，原告即自不得再請求返
    還。
　⒉關於扣抵清潔費用3,000元、更換除濕機蓋子費用860元、柚
    木櫃水漬清除費用600元、捲簾損壞更換費用1萬4,958元部
    分：
　⑴被告就此部分之抵銷抗辯，雖據提出數額相符之發票、報價
    單、估價單等為憑（見本院卷第127、129、133、135至137
    頁）。又，系爭租約第18條第9項雖亦有約定：「合約到期
    後，承租人在返還房屋前，須將屋內清潔為原本交屋時之房
    屋狀況，若未清潔，則出租人得以請專業清潔公司來清潔，
    費用由保證金中扣除。」然而，上述遷出交屋確認書中，已
    記載原告不同意被告扣抵此部分費用。衡諸常情，系爭房屋
    內各項設備、裝潢本即有自然耗損情形，民法第429條第1項
    亦規定：「租賃物之修繕，除契約另有訂定或另有習慣外，
    由出租人負擔。」是以，承租人於租期屆滿返還房屋時，依
    承租前之概況，以不違反合理使用、自然耗損狀態返還出租
    人為已足，出租人不能要求承租人須將房屋完全回復承租前
    之狀態，甚或要求重新裝潢、更新設施或更換家具零件。
　⑵又查，被告並未提出其出租時及清理系爭房屋前後之屋況照
    片以供比對，僅由其提出之系爭房屋內設施、裝潢照片觀之
    （即卷附公證書中經被告出示予公證人檢視、拍攝自系爭房
    屋內之照片，下合稱系爭照片，見本院卷第171至219頁），
    並不足以證明原告返還系爭房屋時確未清理該房屋，或前開
    照片中之設施或家具已達毀損程度，且係因原告之故意或過
    失行為所致。是依照前開規定及說明，被告抗辯其得以押租
    保證金扣抵清潔費用、更換設備費用等，即非有據。至於被
    告僱請清潔公司清理系爭房屋，或係出於個人期待之標準，
    或為利於日後出租等考量使然，依社會上一般人之客觀標準
　　，承租人按一般人通常清理後之屋況返還出租人應為已足，
    被告額外支出之清潔費用，無由要求原告負擔，併此指明。
　⒊扣抵油漆粉刷費用8,000元部分：
    另查，被告抗辯原告使用過當，污損系爭房屋牆壁，應負擔
    重新粉刷之費用8,000元等節，雖據提出估價單、返還時之
    屋況照片為憑（見本院卷第139、211頁）。然被告並未提出
    其出租時屋況照片以供比對參考，其所認牆壁污損是否屬原
    告不當使用所致？求償金額是否適當？等節，被告均未能舉
    證以明；況且，粉刷屬裝潢之一環，重新粉刷之費用亦有合
    理折舊之問題。而就此項油漆粉刷費用，原告自承願負擔2,
　　000元（見本院卷第109至110頁），此數額部分自得由應返
    還之保證金中扣抵之，其餘部分，被告即不得扣抵。
  ㈢綜上所述，原告尚得請求被告返還之保證金數額為2萬5,418
    元（計算式：28,000－000－0,000＝25,418）。
中　　華　　民　　國　　111 　年　　6 　　月　　10　　日
                  內湖簡易庭  法  官  施月燿
以上為正本係照原本作成。
如不服本判決，應於送達後20日內，向本院提出上訴狀並應記載
上訴理由，表明關於原判決所違背之法令及其具體內容與依訴訟
資料可認為原判決有違背法令之具體事實，如於本判決宣示後送
達前提起上訴者，應於判決送達後20日內補提上訴理由書（須附
繕本）。
中　　華　　民　　國　　111 　年　　6 　　月　　10　　日
                              書記官  朱鈴玉